臺灣高等法院刑事判決　　　　　　 94年度上更(一)字第326號
上　訴　人　甲○○
即　被　告
指定辯護人　本院公設辯護人李廣澤
上列上訴人因毒品危害防制條例案件，不服臺灣桃園地方法院93
年度訴字第1115號，中華民國93年9 月29日第一審判決（起訴案
號：臺灣桃園地方法院檢察署93年度偵字第6700號），提起上訴
，經判決後由最高法院發回，本院判決如下：
    主  文
原判決撤銷。
甲○○意圖販賣而持有第一級毒品，處有期徒刑玖年，扣案如附
表所示之物分別如附表所記載之沒收銷燬之與沒收。
    事  實
一、甲○○前有殺人未遂、麻藥等前科，曾因施用第二級毒品案
    件，經台灣桃園地方法院以89年度毒聲字第283 號、第3356
    號、6490號，先後裁定送觀察、勒戒、施以強制戒治、停止
    戒治付保護管束期滿後，由臺灣桃園地方法院檢察署檢察官
    於民國90年6月11日，以90年度戒偵字第530號，為不起訴處
    分確定，再因施用第一、二級毒品案件，經台灣桃園地方法
    院以91年度毒聲字第570號、92年度毒聲字第2002號、3284
    號，裁定施以強制戒治、停止戒治付保護管束、撤銷停止戒
    治，令入戒治處所施以強制戒治；刑事部分並以92年度訴字
    第125號，判處有期徒刑七月、三月，定應執行刑八月確定
    ；又因施用毒品案件，經台灣桃園地方法院以92年度易字第
    1147號，判處有期徒刑七月確定；復因槍砲案件，經台灣桃
    園地方法院以92年度訴字第1191號，判處有期徒刑一年六月
    、併科罰金十二萬元確定；嗣台灣桃園地方法院以93年度聲
    字第978號裁定，應執行刑為二年九月、罰金十二萬元確定
    （於民國93年4月8日入監執行，不構成累犯）。
二、甲○○有施用第一、二級毒品之前案，明知海洛因、甲基安
    非他命係毒品危害防制條例所規範之第一、二級毒品，不得
    製造、運輸、販賣、持有或施用，於92年7月22日停止戒治
    付保護管束獲釋後，因違反槍砲彈藥刀械管制條例判決確定
    案件（有期徒刑一年六月，併科罰金新台幣十二萬元），於
    93年2月20日，經台灣桃園地方法院檢察署通緝，其有施用
    第一、二級毒品之前案與需要，而向真實姓名年籍不詳綽號
    阿吳之成年男子購買第一級毒品海洛因及第二級毒品甲基安
    非他命後，因通緝籌措費用，乃將所購得之毒品分裝與攙白
    粉稀釋而意圖販賣，嗣於93年4月7日下午4時許，先在桃園
    縣平鎮市○○○街前（下稱第一現場）為警查察其通緝身分
    ，甲○○自動交出下述毒品承認犯罪接受裁判，由警察扣得
    其身上攜帶之附表為其所有供意圖販毒所用之毒品與物品，
    分別為：編號一至五所示之編號一：第一級毒品海洛因，十
    五包（鑑驗標示HR+，總淨重110.25公克，空包裝重6.13公
    克，純度25.58%，純質淨重28.20公克）。白粉一包（鑑驗
    標示HR-淨重4.70公克，空包裝重0.70公克）。編號二：第
    二級毒品甲基安非他命，一包（含袋實稱毛重35.769公克）
    。編號三：電子磅秤，一個。編號四：行動電話，二支。編
    號五：黑色背包，一個及現金新台幣（下同）82800元等物
    。
三、隨後於93年4月7日下午5時許，經警在桃園縣中壢市○○路○
    段114號3樓甲○○住處（下稱第二現場），扣得如附表所示
    為甲○○所有供意圖販毒所用之毒品與物品分別為：編號六
　　：第一級毒品海洛因，二包（鑑驗標示HR+，總淨重18.58公
　　克，空包裝重1.50公克，純度23.84%，純質淨重4.43公克）
  　。白粉五包（鑑驗標示HR-淨重150.30公克，空包裝重5.03
    公克）。編號七：第二級毒品甲基安非他命，二包（含袋實
    稱毛重7.222公克）。編號八：電子磅秤，二台。編號九：
    研磨機，二台。編號十：分裝袋，一大包，另外，扣得記載
    有「兩、半兩」等字樣之向阿吳購買毒品之帳冊三本。
四、案經桃園縣政府警察局平鎮分局報請臺灣桃園地方法院檢察
    署檢察官偵查後起訴
    理  由
一、上訴人即被告甲○○於本院坦承意圖販賣而持有上開毒品、
    磅秤、器具及分裝袋等物事實，其在前雖曾辯稱略以：「查
    扣海洛因、安非他命、分裝袋、磅秤等物，係因一次大量向
    阿吳購買，價格較便宜，係供自己施用，絕非販賣」云云。
二、然查，本件認定被告被查獲之第一級與第二級毒品，為被告
    於本院自白承認意圖販賣而持有，並非販賣或供被告自己吸
    用之理由：
(一)、本件認定事實所引用之本件卷內所有卷證資料（包含人證與
    文書證據、物證等證據），並無證據證明係公務員違背法定
    程序所取得，且當事人與辯護人於審判期日均陳明：「（卷
    內所有之卷證資料之證據能力有何意見？）沒有意見」，又
    本件被告以外之人於審判外之陳述，亦無刑事訴訟法第159
    條之1至之3所規定之不得作為證據之情形，且卷內之文書證
    據，亦無刑事訴訟法第159條之4之顯有不可信之情況與不得
    作為證據之情形，則依刑事訴訟法第159條至159條之5之規
    定，本件認定事實所引用之本件卷證所有證據（包含人證與
    文書證據、物證等證據），均認為有證據能力，合先敘明。
(二)、查被告被查獲之狀態為於93年4月7日下午4時許，經警先在
    桃園縣平鎮市○○○街前（第一現場）查獲扣得其身上攜帶
    之毒品與物品，分別為：編號一至五所示之編號一：第一級
    毒品海洛因十五包（鑑驗標示HR+，總淨重110.25公克，空
    包裝重6.13公克，純度25.58%，純質淨重28.20公克）。白
    粉一包（鑑驗標示HR-淨重4.70公克，空包裝重0.70公克）
　　。編號二：第二級毒品甲基安非他命一包（含袋實稱毛重
  　35.769公克）。編號三：電子磅秤一個。編號四：行動電話
    二支。編號五：黑色背包一個及現金新台幣82800元等物。
    隨後於93年4月7日下午5時許，經警在桃園縣中壢市○○路○
    段114號3樓甲○○住處（第二現場），扣得如附表所示之毒
    品與物品，分別為：編號六：第一級毒品海洛因二包（鑑驗
    標示HR+，總淨重18.58公克，空包裝重1.50公克，純度23.8
    4%，純質淨重4.43公克）。白粉五包（鑑驗標示HR-淨重150
　　.30 公克，空包裝重5.03公克）。編號七：第二級毒品甲基
  　安非他命二包（含袋實稱毛重7.222公克）。編號八：電子
    磅秤二台。編號九：研磨機二台。編號十：分裝袋一大包，
    另外，扣得記載有「兩、半兩」等字樣之向阿吳購買毒品之
    帳冊三本，以上之查獲經過，業據被告坦承，並有前開查扣
    物可稽，且查獲之第一級、第二級毒品與白粉，分別經法務
　　部調查局與衛生署藥物藥品管理局鑑定，有法務部調查局93
  　年5月21日調科壹字第080007595號、第000000000號鑑定通
    知書與行政院衛生署管制藥品管理局93年5月26日管檢字第
    0930004449號檢驗成績書附卷足憑（偵卷第94至第96頁），
    以上查獲之物證足為被告自白之補強證據。
(三)、依據查獲之狀態，被告在住處以外之公共處所，攜帶前述毒
    品等物，且其住處復有毒品，如被告確有吸用毒品之需要，
    於住處吸用即可，不需甘冒風險攜帶大量毒品在外而於第一
    現場被查獲，且如被告確有在住處以外處所吸用毒品，僅需
    攜帶一次或數次需用之數量已足，何需攜帶於第一現場被查
    獲之十五包海洛因以及一包白粉，且查獲之狀態為純度僅僅
    25.58%，足徵該前後查獲之白粉為被告攙入海洛因稀釋之用
    ，此核與被告所陳相符，而被告如係自己吸用，衡情無需再
    攙入白粉稀釋，且如係一次向阿吳購入，應係大包，而無分
    裝成小包之理，顯見被告於第一現場與第二現場被查獲之毒
    品，均非供其本人吸用，亦非甫自他人購入，而屬於意圖販
    賣而持有之狀態甚明。是被告於原審稱：「扣案毒品是查獲
    當天才買進的，向一個叫阿吳的人買的，前後查獲的毒品總
    共約二十萬元，帳冊內粗是指安非他命，細是指海洛因，是
    在預估買入之價格；查到的背包是用來裝毒品的，行動電話
    是用來聯絡的，都是我的」等語（原審卷69、71、74頁參照
    ），所稱之查扣毒品係當日才買進等詞，與常情及經驗法則
    不符，並非可取。
(四)、本件警察原係移送被告販賣第一級與第二級毒品，然本件並
    無被告販賣第一級與第二級毒品之自白，亦未查獲向被告購
    買毒品之吸毒者，全部卷證僅有第一與第二現場所查扣之第
    一級與第二級毒品等物，而「認定犯罪事實所憑之證據，雖
    不以直接證據為限，間接證據亦包括在內；然而無論直接或
    間接證據，其為訴訟上之證明，須於通常一般之人均不致有
    所懷疑，而得確信其為真實之程度者，始得據為有罪之認定
　　，倘其證明尚未達到此一程度，而有合理之懷疑存在時，事
  　實審法院復已就其心證上理由予以闡述，敘明其如何無從為
    有罪之確信，因而為無罪之判決，尚不得任意指為違法（76
    年台上字第4986號判例）」，查被告被查獲之狀態為持有前
    述大量毒品，然僅有被告意圖販賣而持有毒品之自白，並無
    被告販賣毒品之自白，且所查扣之帳冊，被告雖坦承：「被
    查獲之帳冊為我所有，是本人記載；帳冊上所記之兩、半兩
    等字樣，是向他人購買海洛因毒品時所記載，三件代表衣服
    ，細十四點五公克、硬二兩：四千元等字是自己寫的；扣案
    之研磨機用來將塊狀之海洛因磨成粉狀，電子秤是用來秤海
    洛因及安非他命重量的」、「分裝袋是用來分裝研磨成粉狀
　　之海洛因，將研磨成粉狀之海洛因以二公克為一小包，是向
  　阿吳購得」等語（偵卷10頁），但警察並未查獲任何向被告
    購毒之人，且亦無證據證明被告係以營利意圖販入毒品，又
    上開三本帳冊只有毒品數量之記載，並無販賣毒品之記載，
    是並無積極證據可證明被告有販賣毒品犯行，則該三本帳冊
    尚不能據以認定被告有販賣毒品之犯行，本件並無直接證據
    證明被告係販賣第一級與第二級毒品。
(五)、本案查扣之第一級、第二級毒品數量甚多，而以查扣毒品之
    數量換算，認為被告所辯之查獲毒品係供自己吸用不可採信
    ，應係意圖販賣而持有毒品罪之相同案件，最高法院迭有確
    定判決可資參照（如91年度台上字第2546號、93年度台上字
    第6758號、93年度台上字第4122號、93年度台上字第2006號
    、91年度台上字第6180號、90年度台上字第2534號、90年度
    台上字第746號），被告雖曾辯稱：「毒品係自己施用」云
    云，且被告確有施用第一、二級毒品前科。惟查，被告所辯
    與最高法院前述確定判決所認不符，而辯護意旨雖亦認查獲
    數量供被告施用應有可能等情，並提出另案法務部調查局89
    年10月30日（89）陸(一)字第89081005號函，其中敘明：「經
　　查相關文獻記載，海洛因藥用劑量為5至10毫克，最小致死
  　量約為200毫克。以最高藥用劑量計算，本案海洛因之純質
    淨重251.60公克，約可供吸食者施用二萬五千餘次」，於本
　　案被告持有之毒品海洛因純質淨重分別為28.20公克、4.43
  　公克，二者合計為32.63公克，依上開調查局公函所示，以
    最高藥用劑量即10毫克計算，本案被告可施用毒品為3263次
    左右。以被告於原審稱：「（施用情形為何？）剛開始比較
    少，後來每天都有施用，每天施用一包約二公克毒品海洛因
    ，但有稀釋過，安非他命比較少用，約一、二天施用一次」
    （原審卷69 頁），依被告此項供述，被告每天施用毒品海
    洛因之量為二公克一小包之毒品，而依扣案被告持有之海洛
    因毒品，其純度分別為25.58%及23.84%，亦即每小包內海洛
    因之純質淨重應為0.476公克至0.511公克，如以上開最高藥
    用劑量計算，被告每天必需施用47次至51次之多（1公克=10
     00毫克），亦即平均每小時必需施用二次毒品，此一情節
    顯不可能，故被告於原審所供每日施用一小包，而每小包二
    公克一節不足採信。扣案之毒品既可供被告施用達3263 次
    之多，顯非供其施用甚明，被告上訴第三審，雖自行換算扣
    案海洛因僅夠其吸用430次，為一個月量，又稱係一次購買
    價格便宜等詞，但查，被告住處，即第二現場仍有相當之毒
    品，而無必要囤積，且第一現場查獲之狀態，海洛因分裝成
    十五包，而被告既然稱係一次購買便宜，則被告所稱之藥頭
    即無必要分裝之後賣給被告，是被告所稱亦與查扣之狀態不
    符，至於被告自行換算與所稱之吸用情形（一個月吸用430
    次），與被告於原審、偵查自稱之吸用次數與數量（約二、
    三天一次，偵卷第79頁）均不符合，其於第三審之上訴所為
    計算，應係迴護自己之計算，自非可取。
(六)、最法院發回要旨雖以：「按販賣毒品罪，並不以販入後復行
    販出為必要，祇須以營利為目的，販入或賣出，有一於此，
    其販賣毒品罪即屬既遂。本件起訴書犯罪事實欄記載：上訴
    人意圖販賣海洛因及安非他命以圖利，於92年7月22日後之
    某日，向綽號阿吳者購買海洛因及安非他命後，即隨身攜帶
    部分毒品用以對外販賣，其餘則置於前揭住處等情。若上訴
    人果有如起訴書所指之上開犯行，則依上說明，其所為應成
    立毒品危害防制條例第4條第1項之販賣第一級毒品既遂罪，
    及同條第2項之販賣第二級毒品既遂罪。雖起訴書所引法條
    及罪名為同條例第5條第1項、第2項之意圖販賣而持有第一
    級毒品，及意圖販賣而持有第二級毒品罪，但判斷起訴事實
    之範圍，仍應以起訴書所記載之犯罪事實為準，起訴書所引
    法條僅供法院審判之參考，對於法院並無拘束力。公訴意旨
    係指上訴人係意圖販賣而購入毒品，原判決雖認定上訴人向
    綽號阿吳者購入海洛因及安非他命後，始基於販賣之意圖而
    持有上述毒品，而論以同條例第5條第1項之意圖販賣而持有
    第一級毒品罪，及意圖販賣而持有第二級毒品罪。但對於據
    何認定上訴人係販入後始起意販賣，並未說明其依據及認定
    之理由。且對於起訴書犯罪事實欄所指上訴人意圖販賣圖利
    ，而向綽號阿吳者販入海洛因及安非他命而販賣既遂之事實
    ，亦未加以審判或說明，並有已受請求之事項而未予判決之
    當然違背法令。又原判決以上訴人向綽號阿吳者所購入之海
    洛因及安非他命數量甚多，顯已超過上訴人平日自行施用所
    需，因認上訴人係於販入上述毒品後，始行起意販賣而持有
    上述毒品，而論以意圖販賣而持有第一級及第二級毒品罪。
    然查上揭情形（即上訴人販入毒品之數量超過其自行施用所
    需）於上訴人販入上述毒品之前即已存在，前後並無不同，
    何能據以推斷上訴人原係非供販賣營利之目的而販入上述大
    量毒品，嗣於販入以後始萌生販賣營利之意圖？究竟上訴人
    當初向綽號阿吳者販入上述大量毒品之動機或目的何在？有
    無轉賣營利之意圖？否則其何以購入遠超過其個人施用所需
    之大量毒品？又上訴人購入上開毒品之價格若干？若未轉賣
    營利，其經濟能力能否負擔個人施用上述大量毒品？再其所
    有被警方查扣之電子磅秤三台及分裝袋一大包之用途為何？
    與販賣毒品有無關聯？以上疑點與上訴人是否基於販賣營利
    之意圖而販入上述毒品，暨其應否論以販賣第一、二級毒品
    既遂罪有關，應有一併調查根究明白之必要。原審未詳加調
    查審酌，遽認上訴人係於販入上述毒品後，始行起意販賣營
    利而持有上述毒品，而論以意圖販賣而持有第一級毒品及第
    二級毒品罪，尚嫌速斷，難謂無應於審判期日調查之證據而
    未予調查之違法」等語，經查，關於起訴書之事實認為被告
    係意圖販賣毒品而販入毒品部分，此部分並無證據認定（詳
    如下述不另為無罪諭知部分）。而被告係因違反槍砲彈藥刀
    械管制條例判決確定案件（有期徒刑一年六月，併科罰金新
    台幣十二萬元，卷附被告全國前案紀錄表），於93年2月20
    日，經台灣桃園地方法院檢察署通緝，其既無力繳交併科之
    罰金而逃亡通緝，且其有施用第一、二級毒品之前案與需要
    ，足徵其於逃亡通緝期間，應係先以吸用毒品之意思而向真
    實姓名年籍不詳綽號阿吳者，購買毒品，且本件並無證據證
    明被告原係供販賣營利之目的而販入大量毒品，自應以對被
    告有利之認定，即被告係購入毒品後始起意販賣而持有毒品
    ，此由被告因通緝無法正常工作營生與避免購毒之風險，與
    陳明無力繳交前案罰金等詞，即知其無力繳交罰金而遭通緝
    ，顯見購毒應先係自己需用購入後，因經濟狀態始起意分裝
    販賣毒品，而由被告被警方查扣之電子磅秤三台及分裝袋一
    大包與第一現場查獲之十五包海洛因與攙用稀釋白粉之狀態
    相符，亦足徵被告並非於購毒時即有營利之意圖，而係購入
    毒品之後，起意分裝準備販賣毒品甚明。
(七)、綜上，被告確有意圖販賣而持有第一級毒品海洛因、第二級
    毒品甲基安非他命之行為，事證明確，犯行堪以認定，應予
    依法論科。
三、論罪科刑部分：
(一)、核被告甲○○所為，係犯毒品危害條例第5條第1項、第2項
    之意圖販賣而持有第一、二級毒品罪。被告單純持有行為，
    為高度之意圖販賣而持有第一、二級毒品所吸收，不另論罪
    。被告以一行為而觸犯上開二罪名，為想像競合犯，依刑法
    第55條前段，從一重之第5條第1項意圖販賣而持有第一級毒
    品罪處斷。
(二)、按「刑法第62條所謂自首，祇以犯人在其犯罪未發覺前，向
    該管公務員自承犯罪而受裁判為已足，至是否同受他案訊問
    一併供出，與其自首之效力，並不生何影響（最高法院著有
    30年上字第140號判例）」。依證人即警員林慶欣於原審證
    稱：「（當時為何逮捕被告？）因為他有另案（槍砲案件）
    93年2月20日被地檢署通緝」，「（逮捕被告時有無搜索？
    ）我們看到被告時，他身上有一個黑包包，我們告知要逮捕
    他時，他自己打開黑包包，明顯可以看到裡面有毒品」，「
    （到底有無施行搜索？）是被告自己主動將黑包包給我們看
    ，很明顯可以看到裡面有毒品」，「（被告打開包包前，有
    無詢問被告身上有無攜帶毒品？）我們看到他身上有黑包包
    ，我們有詢問他身上有毒品或違禁品，他主動將包包打開，
    將毒品交給我們」，「（黑包包不打開可以看到裡面是何物
    ？）看不到」，「（逮捕被告前是否知道被告有持有毒品？
    ）大概知道被告可能持有毒品，因為被告之前有施用毒品案
    件」等語（原審卷63至65頁參照），可證警員逮捕被告係因
    被告遭檢察官通緝，且被告於警員詢問身上是否有違禁品之
    時，即主動交出毒品，斯時警員並不知被告身上確有毒品（
    即不知被告犯罪），更不知被告涉有意圖販賣而持有毒品之
    事，故被告上開主動交出毒品承認犯罪接受裁判，由警察扣
    得其身上攜帶之附表之毒品等物品，符合刑法第62條之規定
    ，自應依該規定予以減刑，原審以警員可於逮捕被告後實施
    附帶搜索等情，認被告持有毒品之事終會為警員發現為由，
    否認自首之適用，然初不論警員尚未實施搜索時，被告已經
    提出毒品，況警員是否實施附帶搜索亦未可知，故不得以此
    一事由逕認員警必然發現毒品。至被告於警訊起，雖坦承持
    有毒品但否認有販賣之意圖一節，依最高法院88年度台上字
    第877號判決所示：「刑法第62條所謂自首，祇以犯人在犯
    罪未發覺之前，向該管公務員申告犯罪事實，而受裁判為已
    足，並不以使用自首字樣為必要。又刑事訴訟採職權主義，
    不能期待被告自己證明其自己犯罪，因之，自首者於自首後
    ，縱又為與自首時不相一致之陳述，甚至否認犯罪，仍不能
    動搖其自首效力」，故被告於本案縱曾經否認有販賣意圖，
    仍無解於自首之效力，況其於本院業已坦承意圖販賣而持有
    毒品。
(三)、原審就被告犯行予以論罪科刑，固非無見，惟查：(一)、起訴
    書所記載之被告犯罪事實為：「甲○○竟意圖販賣第一、二
    級毒品海洛因及第二級毒品安非他命以圖利，向真實姓名年
    籍不詳綽號阿吳之成年男子購買海洛因及甲基安非他命後」
    ，又「販賣毒品之所謂販賣行為，係行為人基於營利之目的
　　，而販入或賣出毒品而言。販賣毒品者，其主觀上須有營利
  　之意圖，且客觀上有販賣之行為，即足構成，至於實際上是
    否已經獲利，則非所問（93年度台上字第1651號）」，是起
    訴事實為被告涉犯毒品危害條例第4條第1項、第2項之販賣
    第一、二級毒品罪，雖檢察官認為被告係犯毒品危害條例第
    5條第1項、第2項之意圖販賣而持有第一、二級毒品罪，但
　　「刑事訴訟程序中，對於被告之行為，應受審判之對象（範
  　圍），乃指起訴書（或自訴狀）所記載之被告犯罪事實（包
    括與之有連續犯、想像競合犯、牽連犯等具同一案件關係之
    犯罪事實）而言；此項起訴事實亦為被告行使其防禦權之範
    圍。是以若起訴書犯罪事實欄內，對此項行為已予以記載，
    即為法院應予審判之對象。至於起訴書引用之被告犯罪法條
    僅係公訴人主張被告觸犯何一罪名之意見，供法院審判之參
    考；法院審判時於同一基本社會事實之範圍內，並不受起訴
    法條之拘束，仍得予以變更，故被告所犯法條並非起訴書絕
    對必要記載之事項。因之，縱起訴書未有記載其所犯法條；
    但犯罪事實欄已有敘及者，仍屬業經起訴之犯罪事實，法院
    應予審判，而無刑事訴訟法第268條所稱法院不得就未經起
    訴之犯罪審判之問題（83年度台上字第204號）」，是原審
    法院認被告所為係犯係犯毒品危害條例第5條第1項、第2項
    之意圖販賣而持有第一、二級毒品罪，然未就就檢察官起訴
    書所記載之被告涉犯毒品危害條例第4條第1項、第2項之販
    賣第一、二級毒品罪之部分論敘。(二)、被告主動交出毒品一
  　節，合於刑法第62條自首之規定，原審認被告非自首而未予
    減刑尚有未合。(三)、原判決第三頁第四行之事實欄記載「扣
    案帳冊三本為被告所有供意圖販賣所用器具」，然於第八頁
    第八行，卻記載「扣案之帳冊，雖為被告所有之物，惟尚無
    具體明確交易記載、亦無明確交易對象，核與本件犯罪無涉
  　」，前後記載矛盾。以上原判決容有未洽，是被告上訴否認
    犯罪固不足採，惟被告主張其為自首，指摘原判決不當，則
    有理由，自應撤銷原判決予以改判。
(四)、爰審酌被告素行不良，累經觀察、勒戒、戒治、處刑，非但
    未戒除毒癮，乃進而意圖販賣，所扣得第一、二級毒品數量
    甚鉅，如經販賣流入市面，將毒害許多國人，影響政府掃毒
    與戒毒政策重大，暨其犯罪之動機、目的、手段，犯罪時所
    受之刺激及其品行、生活狀況、智識程度為國中畢業、犯罪
    所生損害重大及犯後於本院坦承之態度等一切情狀，量處有
    期徒刑玖年。扣案如附表所示編號一：第一級毒品海洛因，
    十五包（鑑驗標示HR+，總淨重110.25公克，空包裝重6.13
　　公克，純度25.58%，純質淨重28.20公克）。編號二：第二
　  級毒品甲基安非他命一包（含袋實稱毛重35.769公克）。編
    號六：第一級毒品海洛因二包（鑑驗標示HR+，總淨重18.58
    公克，空包裝重1.50公克，純度23.84%，純質淨重4.43公克
    ）。編號七：第二級毒品甲基安非他命二包（含袋實稱毛重
    7.222公克，以上之海洛因、甲基安非他命，均依毒品危害
    防制條例第18條第1項前段規定，宣告沒收銷燬之，而上述
    之包裝，具有防止本件第一級與第二級毒品裸露、逸出及潮
    濕之功用，並便於攜帶及運輸，屬被告所有供本件犯罪所用
    之物，應依毒品危害防制條例第19條第1項前段規定宣告沒
    收（92年度台上字第6911號判決參照）。扣案如附表所示編
    號一：白粉一包（鑑驗標示HR-淨重4.7 0公克，空包裝重0.
　　70公克）。編號六：白粉五包（鑑驗標示HR-淨重150.30公
  　克，空包裝重5.03公克），以上之白粉連同包裝為被告分裝
    海洛因稀釋所用，編號三：電子磅秤一個。編號四：行動電
    話二支。編號五：黑色背包一個。編號八：電子磅秤二台。
    編號九：研磨機二台。編號十：分裝袋一大包等物，係屬被
    告所有供本件犯罪所用之物，爰均依毒品危害防制條例第條
　　例第19條第1項規定，併宣告均沒收之；另扣案之現金、帳
  　冊，雖為被告所有之物，惟尚查無具體明確交易記載、亦無
    明確交易對象，核與本件犯罪無涉，爰不予諭知沒收，附此
    敘明。
四、不另為無罪諭知部分：
(一)、公訴意另以：甲○○竟意圖販賣第一、二級毒品海洛因及第
    二級毒品安非他命以圖利，向真實姓名年籍不詳綽號阿吳之
    成年男子購買海洛因及甲基安非他命後等語。
(二)、按犯罪事實應依證據認定之，無證據不得推定其犯罪事實；
    又不能證明被告犯罪者，應諭知無罪之判決，刑事訴訟法第
    154條、第301條第1項分別定有明文。再認定被告有罪之事
    實，應憑證據，如未能發現相當之證據，或證據不足以證明
    ，自不能以推測或擬制之方法，以為裁判之基礎；且認定事
    實所憑之證據，其為訴訟上之證明，須達於通常一般人均不
    致有懷疑，而得確信其為事實之程度者，始得據為有罪之認
    定，倘其證明尚未達到此一程度而有合理之懷疑存在時，尚
    難為有罪之認定基礎；另苟積極證據不足以為不利於被告事
    實之認定，即應為有利於被告之認定，更不必有何有利之證
    據（30年上字第816號、40年臺上字第86號、76年臺上字第
    4986號判例參照）。為貫徹無罪推定原則，檢察官對於被告
    之犯罪事實，應負實質舉證責任。刑事訴訟法修正後第161
　  條（下稱本法第161條）第1項規定「檢察官就被告犯罪事實
    ，應負舉證責任，並指出證明之方法」，明訂檢察官舉證責
    任之內涵，除應盡「提出證據」之形式舉證責任（參照本法
    修正前增訂第163條之立法理由謂「如認檢察官有舉證責任
    ，但其舉證，仍以使法院得有合理的可疑之程度為已足，如
    檢察官提出之證據，已足使法院得有合理的可疑，其形式的
    舉證責任已盡」）外，尚應「指出其證明之方法」，用以說
    服法院，使法官「確信」被告犯罪構成事實之存在。此「指
    出其證明之方法」，應包括指出調查之途徑，與待證事實之
    關聯及證據之證明力等事項。同條第2、3、4項，乃新增法
    院對起訴之審查機制及裁定駁回起訴之效力，以有效督促檢
    察官善盡實質舉證責任，藉免濫行起訴。刑事訴訟法修正後
    第163條釐訂法院與檢察官調查證據責任之分際，一方面揭
    櫫當事人調查證據主導權之大原則，並充分保障當事人於調
    查證據時，訊問證人、鑑定人或被告之權利（同條第1項）
    ；另一方面例外規定法院得及應依職權調查證據之補充性，
    必待當事人舉證不足時，法院始自動依職權介入調查，以發
    見真實（同條第2項）；再增訂法院依職權調查證據前，應
    踐行令當事人陳述意見之程序（同條第3項），以貫徹尊重
    當事人查證之主導意見，確保法院補充介入之超然中立。
(三)、次按「販賣毒品之所謂販賣行為，係行為人基於營利之目的
    ，而販入或賣出毒品而言。販賣毒品者，其主觀上須有營利
    之意圖，且客觀上有販賣之行為，即足構成，至於實際上是
　　否已經獲利，則非所問（93年度台上字第1651號）」，本件
  　依據起訴書之事實所載，被告係犯販賣第一級與第二級毒品
    既遂罪嫌，但檢察官並未就此部分舉證據，且並無證據證明
    被告甲○○係意圖販賣第一、二級毒品海洛因及第二級毒品
    安非他命以圖利，向真實姓名年籍不詳綽號阿吳之成年男子
    購買海洛因及甲基安非他命，然此部分與前述論罪科行之意
    圖販賣而持有第一、二級毒品海洛因及第二級毒品部分，有
    實質上一罪以及裁判上一罪之法律關係，是爰不另為無罪之
    諭知（92年度台上字第4665號判決參照）。
據上論斷，應依刑事訴訟法第369條第1項前段、第364條、第299
條第1項前段，毒品危害防制條例第5條第1項、第2項、第18條第
1項前段、第19條第1項，刑法第11條前段、第55條、第62條，判
決如主文。
本案經檢察官朱家崎到庭執行職務。
中　　華　　民　　國　　94　　年　　6　　月　　24   　日
　　　　　　　　　刑事第十七庭  審判長法　官　吳啟民
　　　　　　　　　　　　　　　　　　  法　官  林瑞斌
　　　　　　　　　　　　　　　　　　  法　官  施俊堯
以上正本證明與原本無異。
如不服本判決，應於收受送達後10日內向本院提出上訴書狀，其
未敘述上訴之理由者並得於提起上訴後10日內向本院補提理由書
（均須按他造當事人之人數附繕本）。
                                      書記官  陳彥蕖
中　　華　　民　　國　　94　　年　　6　　月　　24   　日
附表：編號一至五為第一現場扣案物品，編號六至十為第二現場
      扣案物品。
編號一：第一級毒品海洛因，十五包（鑑驗標示HR+，總淨重110
　　　　.25 公克，空包裝重6.13公克，純度25.58%，純質淨重
  　　　28.20公克），海洛因沒收銷燬之，包裝沒收。白粉一
　　　　包（鑑驗標示HR-淨重4.70公克，空包裝重0.70公克）
  　　　連同包裝均沒收。
編號二：第二級毒品甲基安非他命，一包（含袋實稱毛重35.769
　　　　公克），甲基安非他命沒收銷燬之，包裝沒收。
編號三：電子磅秤，一個沒收。
編號四：行動電話，二支沒收。
編號五：黑色背包，一個沒收。
編號六：第一級毒品海洛因，二包（鑑驗標示HR+，總淨重18.58
　　　　公克，空包裝重1.50公克，純度23.84%，純質淨重4.43
  　　　公克），海洛因沒收銷燬之，包裝沒收。白粉五包（鑑
　　　　驗標示HR-淨重150.30公克，空包裝重5.03公克）連同
        包裝均沒收。
編號七：第二級毒品甲基安非他命，二包（含袋實稱毛重7.222
　　　　公克），甲基安非他命沒收銷燬之，包裝沒收。。
編號八：電子磅秤，二台沒收。
編號九：研磨機，二台沒收。
編號十：分裝袋，一大包沒收。
附錄：本案論罪科刑法條全文
毒品危害防制條例第5條
意圖販賣而持有第一級毒品者，處無期徒刑或十年以上有期徒刑
，得併科新臺幣七百萬元以下罰金。
意圖販賣而持有第二級毒品者，處五年以上有期徒刑，得併科新
臺幣五百萬元以下罰金。
